【裁判字號】    97,執消債更,111
【裁判日期】    980709
【裁判案由】    更生事件
【裁判全文】
臺灣屏東地方法院民事裁定         97年度執消債更字第111號
聲  請  人
即債務人    戊○○
債  權  人  萬泰商業銀行股份有限公司
法定代理人  丙○○
債  權  人  中國信託商業銀行股份有限公司
法定代理人  庚○○
債  權  人  國泰世華商業銀行股份有限公司
法定代理人  甲○○
債  權  人  台北富邦商業銀行股份有限公司
法定代理人  丁○○
債  權  人  美商花旗銀行股份有限公司
法定代理人  乙○○
債  權  人  板信商業銀行股份有限公司
法定代理人  己○○
上列當事人聲請消費者債務清理事件，本院裁定如下：
    主  文
債務人所提如附件所示之更生方案應予認可。
債務人在未依更生條件全部履行完畢前，其生活程度應為如後之
限制：（一）除係維持生計所必要者外，不得有奢靡浪費之消費
活動。（二）禁止為賭博、投機行為、搭乘高鐵、飛行器、出國
旅遊或遊學及四星級以上飯店之住宿或美容醫療等行為，如非緊
急必要，不得搭乘計程車。（三）不得買賣不動產，且不得為金
錢借貸或投資金融商品（如股票、基金等）。
    理  由
一、按債務人有薪資、執行業務所得或其他固定收入，法院認更
    生方案之條件公允者，得不經債權人會議可決，逕依債務人
    之聲請或依職權以裁定認可更生方案；法院為認可之裁定時
    ，因更生方案履行之必要，對於債務人在未依更生條件全部
    履行完畢前之生活程度，得為相當之限制，消費者債務清理
    條例第64條第1 項、第62條第2 項分別定有明文。
二、經查：本件債務人聲請更生，前經本院裁定開始更生程序在
    案，有上開裁定一份在卷可參，又債務人任職於國仁醫院，
    有固定之薪資收入，平均每月約新台幣（下同）22,000元，
    業據其提出財產及收入狀況說明書、財政部臺灣省南區國稅
    局95、96年度綜合所得稅各類所得資料清單、勞工保險加保
    申請表、薪資表及薪資帳戶明細、本院職權查詢債務人97年
    度稅務電子閘門財產所得資料明細各一份在卷足憑。再觀諸
    債務人所提如附件所示之更生方案，其條件：分8 年（96期
    ）清償，以每月為1 期，每期還款6,000 元，清償總額合計
    576,000 元，清償成數為無擔保及無優先權債權總額60.33%
    。本院參酌債務人除供其作為交通工具之車號WQ-4779 號福
    特六和自小客車一部外，已無其他可供換價之財產，上開車
    輛汽缸容量1598 CC ，1995年出廠，車齡已14 年 ，衡情已
    無殘值，女兒林芸伊（92年11月11日生）5 歲，年紀幼小，
    其配偶林信孝名下亦無不動產，工作不穩定，96年度總收入
    184,636 元，97年度總收入228,886 元，對於幼女之扶養責
    任需夫妻共同承擔等情，業經債務人陳明在卷，復有債務人
    所提財政部台灣省南區國稅局財產歸屬資料清單、財產及收
    入狀況報告書、戶籍謄本、本院職權查詢債務人及其配偶96
    、97年度稅務電子閘門財產所得調件明細各1 份附卷足憑。
    揆之債務人平均每月收入約22,000元，扣除每月應償還給債
    權人之金額6,000 元後，即所預留供其本人每月生活必要費
    用及幼女之扶養費合計約16,000元，參酌屏東縣依內政部社
    會司公佈之98年度每人每月最低生活費9,829 元之標準，均
    僅係維持基本生活之所需，應屬合理。
三、次查，消費者債務清理條例之目的，除保障債權人集團性滿
    足之最大化及公平化外，並為賦與債務人重建復甦其經濟生
    活之機會。故消費者債務清理程序制度之構築首需強調生活
    再建及破綻預防，提高債務人工作意願並改善其生活習慣，
    使能重新出發，從而保障其生存權，並促進其義務遂行能力
    ，儘可能永續性回復信用。是若還款額度逾越其所能負擔之
    極限過大，債務人勢必無法清償，終至喪失其還債之意願，
    則債權人反之能實際受償的金額勢必大幅降低，因而蒙受實
    際不利益。本件債務人每月收入用以攤還各債權人後所預留
    之生活必要費，僅係維持基本生活之需求等情已如前述，所
    提更生方案，其清償成數已達無擔保及無優先權債權總額之
    60.33%，並已將清償年限延長為條例所規定之最長年限8年
    ，考量其清償能力及所提更生方案尚屬允當、可行。
四、另本件債務人更生方案，自何時開始清償及每期於何日給付
    未記載明確，為杜爭議，爰依職權予以修正，將清償日定為
    由債務人於本裁定確定之翌日起，於每月10日前（遇假日順
    延至次上班日），依更生方案所示之每期清償額，分別給付
    給各債權人，附此敘明。
五、綜上所述，債務人有固定收入，其更生方案之條件核屬公允
    、適當、可行，且無同條例第64條第2 項所定不得認可之消
    極事由，揆諸消費者債務清理條例之立法目的，保障債權人
    公平受償，謀求消費者經濟生活之更生機會及社會經濟健全
    發展，故不經債權人會議可決，予以認可該更生方案。另為
    促使債務人履行更生方案，並教育其合理消費觀念，並依上
    開規定，就債務人在未依更生條件全部履行完畢前之生活程
    度，應為相當之限制。
六、爰依消費者債務清理條例第64條第1 項、第62條第2 項規定
    ，裁定如主文。
中    華    民    國    98    年    7     月    9     日
                民事執行處  司法事務官  蘇聰藝
上為正本係照原本作成
如不服本裁定，應於裁定正本送達後10日內，以書狀向本院司法
事務官提出異議。
中    華    民    國    98    年    7     月    9     日
                            書  記  官  張文俊
附件（更生方案）：
（一）清償期間及分期清償方法：
      自認可更生方案裁定確定之翌日起八年，並以每一個月為
      一期，共計清償96期。
（二）清償之金額及成數：
      每期清償6,000 元。
      依本方案所定總清償金額為576,000 元，清償成數為無擔
      保及無優先權債權總額之60.33% 。
（三）給付方式：
      由債務人於本裁定確定翌日起，於每月10日前（遇假日順
      延至次上班日），依更生方案所示之每期清償額，分別給
      付給各債權人。
（四）無擔保及無優先權債權人債權比例及清償額：
  ┌────────┬─────┬─────┬─────┬─────┐
  │債 權 人 名 稱  │債權金額  │債權比例  │每期清償額│清償總額  │
  ├────────┼─────┼─────┼─────┼─────┤
  │萬泰商業銀行    │    26,017│      2.7%│       162│    15,552│
  ├────────┼─────┼─────┼─────┼─────┤
  │國泰世華商業銀行│    48,581│      5.1%│       306│    29,376│
  ├────────┼─────┼─────┼─────┼─────┤
  │板信商業銀行    │   529,662│     55.5%│     3,330│   319,680│
  ├────────┼─────┼─────┼─────┼─────┤
  │中國信託商業銀行│   166,027│     17.4%│     1,044│   100,224│
  ├────────┼─────┼─────┼─────┼─────┤
  │台北富邦商業銀行│    32,690│      3.4%│       204│    19,584│
  ├────────┼─────┼─────┼─────┼─────┤
  │美商花旗銀行    │   151,760│     15.9%│       954│   91,584 │
  ├────────┼─────┼─────┼─────┼─────┤
  │加      總      │   954,737│      100%│     6,000│   576,000│
  ├────────┼─────┴─────┴─────┴─────┤
  │ 清 償  成  數  │    60.33%                                    │
  └────────┴───────────────────────┘

司法院資訊處製作；財團法人民間司法改革基金會備份。
